臺灣臺中地方法院刑事判決　　　　　　　94年度易字第2315號
公　訴　人　臺灣臺中地方法院檢察署檢察官
被　　　告　甲○○
上列被告因恐嚇取財案件，經檢察官提起公訴（94年度偵字第14
084號），被告於準備程序中就被訴事實為有罪之陳述，受命法
官於聽取當事人之意見後，由本院合議庭裁定改依簡式審判程序
審理，本院判決如下：
    主  文
甲○○幫助意圖為自己不法之所有，以恐嚇使人將本人之物交付
，處有期徒刑肆月，如易科罰金，以參佰元折算壹日。
    事  實
一、甲○○因缺錢使用，適見自由時報上有搜購銀行存摺、提款
    卡之廣告，遂與刊登該廣告姓名年籍均不詳自稱「小張」年
    約三十餘歲之成年男子聯絡，而基於幫助他人恐嚇取財之間
    接故意（不確定故意），於民國93年4月9日，至臺中市○○○路○段160號之臺北富邦商業銀行股份有限公司中港分行（
    下簡稱臺北富邦商銀中港分行）申請開立000000000000號帳
    戶，並於取得該帳戶之存摺、提款卡後，旋於同日某時，在
    臺中市○○路附近，以新臺幣（下同）一千五百元之代價，
    將該存摺、提款卡（包括密碼）及印章賣給「小張」。該小
    張之男子取得甲○○之前揭存摺、印章、提款卡後，即基於
    意圖為自己不法所有之犯意，於94年3月3日20時許打電話給
    丙○○，向丙○○恫稱：「你兒子吳育奇在我手裡，要匯五
    萬元，才要將他釋放」等語，丙○○聞後因暫時無法連絡其
    兒子，遂以為其兒子果在對方手上而心生畏懼，乃速請其表
    兄乙○○於當日20時27分，代為持提款卡由櫃員機轉五萬元
    入對方所指示之甲○○前揭帳戶內，該小張之男子於款項轉
    入後，即於94年3月18日以轉帳方式將之全部提領一空。嗣
    因丙○○獲悉其子安然在家，乃報警循線查獲甲○○。
二、案經臺中市警察局第一分局報請臺灣臺中地方法院檢察署檢
    察官偵查起訴。
    理  由
一、上揭犯罪事實業據被告甲○○於檢察官偵訊中及本院審理時
    坦承不諱，核與被害人丙○○、證人乙○○在警詢中所陳述
    之情結相符，並有被告前揭臺北富邦商銀中港分行帳戶之開
    戶資料影本及出入明細表、臺北富邦商銀存摺類存款主檔內
    容查詢單、乙○○轉帳之櫃員機交易明細單各1紙附卷可稽
    ，而被告該臺北富邦商銀中港分行帳戶出入明細經核結果，
    於93年4月9日以一百十元開戶，當天即以提款卡領出一百
    元，此與現今社會一般為賣存摺而開戶之手法完全相同，
    確有乙○○匯入之前開五萬元款項。又按刑法上之故意，分
    直接故意（確定故意）與間接故意（不確定故意），「行為
    人對於構成犯罪之事實，明知並有意使其發生者」為直接故
    意，「行為人對於構成犯罪之事實，預見其發生而其發生並
    不違背其本意者」為間接故意，而到金融機構開戶申請存摺
    、提款卡，並無何特別資格之限制，故一般人須正常使用存
    摺、提款卡時，均係自己到金融機構申請，以確保己身之財
    產，若捨此途而借用陌生人之存摺、提款卡者，必是心存歹
    意另有企圖，況現今社會上利用人頭帳戶犯罪以逃避查緝之
    情事層出不窮，經媒體廣為報導，已成眾所週知之事，被告
    自無例外，而被告雖可能無法確知該小張之男子將如何利用
    其存摺、提款卡，然其應可預見刻意使用他人存摺、提款卡
    者，必作非法之途，恐嚇取財、詐欺等均是有可能之事，被
    告於檢察官偵訊中亦供稱：「（問：知悉賣存摺給小張，小
    張會從事不法之事？）知道」（參偵卷第16頁筆錄），卻仍
    將其存摺等物交給該小張之男子，且其帳戶果然被用為恐嚇
    取財之工具，其容任他人利用其帳戶恐嚇取財之行為，已符
    合預見其發生而其發生並不違背其本意之間接故意（不確定
    故意）之情形。本件事證明確，被告犯行應堪認定。
二、按刑法第346條第1項之恐嚇取財罪，與同法第339條第1項之
    詐欺取財罪，二者之區別，在於前者係施用使人心生畏怖之
    恐嚇手段，致被害人心生畏懼，明知不應交付財物而交付，
    後者係施用詐術手段，使人陷於錯誤，誤信為應交付財物而
    交付，惟上開之恐嚇手段，常以虛假之事實為內容，故有時
    亦不免含有詐欺之性質，倘含有詐欺性之恐嚇取財行為，足
    使人心生畏懼時，自應僅論以高度之恐嚇取財罪，殊無再適
    用詐欺取財罪之餘地（最高法院84年台上字第1993號判決參
    照）。是以該小張之男子以上述使人心生畏怖之不實事項，
    令丙○○交付五萬元，致丙○○心生畏懼，而請乙○○代為
    至櫃員機轉帳五萬元之行為，係犯刑法第346條第1項之恐嚇
    取財罪，而被告提供其上開臺北富邦商銀中港分行帳戶予該
    小張之男子恐嚇取財，係基於幫助他人恐嚇取財之間接故意
    ，且所為屬恐嚇取財罪構成要件以外之行為，故核被告所為
    ，係犯刑法第30條第1項、第346條第1項之幫助恐嚇取財罪
    ，再被告幫助他人犯罪，係屬從犯，依刑法第30條第2項之
    規定，減輕其刑。爰審酌被告犯罪之動機係因貪圖小利，犯
    罪所得僅一千五百元，犯後坦承犯行態度良好，惟所為助長
    社會犯罪風氣，並讓正犯逍遙法外難以追緝，影響社會治安
    非微等一切情狀，量處如主文所示之刑，並諭知易科罰金之
    折算標準。
據上論斷，應依刑事訴訟法第273條之1第1項、第299條第1項前
段，刑法第30條、第346條第1項、第41條第1項前段、罰金罰鍰
提高標準條例第1條前段、第2條，判決如主文。
中    華    民    國    94    年   12     月    13    日
                              法   官 李秋娟
上為正本係照原本作成
如不服本判決，應於判決送達後十日內向本院提出上訴狀，上訴
於臺灣高等法院臺中分院 (須附繕本)。
                              書記官  吳慕先
中    華    民    國    94    年   12     月    13    日
附錄論罪科刑法條
中華民國刑法第346條第1項
意圖為自己或第3人不法之所有，以恐嚇使人將本人或第3人之物
交付者，處6月以上5年以下有期徒刑，得併科1000元以下罰金。
